【裁判字號】    96,上訴,2391
【裁判日期】    970213
【裁判案由】    違反槍砲彈藥刀械管制條例
【裁判全文】
臺灣高等法院臺中分院刑事判決        96年度上訴字第2391號
上  訴  人
即  被  告  丁○○
                    現於臺灣台中監獄執行中
指定辯護人  本院公設辯護人  甲○○
上列上訴人因違反槍砲彈藥刀械管制條例案件，不服臺灣彰化地
方法院96年度訴字第266號中華民國96年7月25日第一審判決（起
訴案號：臺灣彰化地方法院檢察署95年度偵緝字第676號），提
起上訴，本院判決如下：
    主  文
上訴駁回。
    事  實
一、丁○○於民國（下同）91年間，因持槍殺人未遂等案件，經
    本院判處有期徒刑7年2月確定（現正執行中，未構成累犯）
    。仍未知悔改，於91年11月24日凌晨，與友人在彰化縣福興
    鄉○○村○○路163號「嘉年華KTV」包廂內唱歌，同日凌晨
    1時57分許，丁○○因不明原因心生不滿，明知可發射子彈
    具有殺傷力之槍枝、及具有殺傷力之子彈，係屬管制之槍、
    彈，未經許可，不得製造及持有，竟基於持有可發射子彈具
    有殺傷力之改造槍枝及具有殺傷力之子彈之犯意，騎乘機車
    前往不詳地點取槍及子彈，未經許可而持有，不明廠牌型號
    、可發射子彈具有殺傷力之改造槍枝1支（未扣案）及具有
    殺傷力之口徑9MM土造子彈3顆，旋即返回「嘉年華KTV」，
    持上開改造手槍朝該KTV大門接續射擊3發子彈，致該KTV大
    門玻璃遺留2個彈孔（毀損部分未據告訴），丁○○於洩憤
    後隨即離去，迄同日凌晨2時許，再度騎機車返回該KTV門口
    ，適遇不知情之乙○○、丙○○2人亦在該處（2人涉嫌湮滅
    證據部分，經檢察官不起訴處分確定），乃央請彼2人幫忙
    尋找撿拾地上之彈殼，經乙○○、丙○○各拾獲1顆及2顆交
    予丁○○後，丁○○始離去。嗣經警據報前往現場採證，扣
    得土造子彈彈頭L2個、底火底座1個。
二、案經彰化縣警察局鹿港分局報請臺灣彰化地方法院檢察署檢
    察官偵查起訴。
    理  由
壹、證據能力之說明：
(一)按刑事訴訟法第159條之2規定：「被告以外之人於檢察事務
    官、司法警察官或司法警察調查中所為之陳述，與審判中不
    符時，其先前之陳述具有較可信之特別情況，且為證明犯罪
    事實存否所必要者，得為證據。」故被告以外之人於審判中
    之陳述與其先前在檢察事務官、司法警察（官）調查中所為
    之陳述不符時，其先前陳述必須具備特別可信性及必要性兩
    項要件，始得作為證據。而所稱「具有可信之特別情況」係
    屬於證據能力之要件，法院應比較其前後陳述時之外在環境
    及情況，以判斷何者較為可信，例如：陳述時有無其他訴訟
    關係人在場，陳述時之心理狀況，有無受到強暴、脅迫、利
    誘等外力之干擾（最高法院96年度台上字第3616號判決意旨
    可參）。查證人丙○○、乙○○於91年11月27日及同年月30
    日及證人王麗娟於91年11月24日於警詢時所為之證言，其等
    於偵訊時均未供述警訊時有何受到強暴、脅迫、利誘等情況
    ，堪認其等警訊時之外在環境應無外力干擾；且其等於警訊
    時非但距案發時間較近，於警詢時復均明確證述與何人前往
    嘉年華KTV、及叫其等撿拾彈殼之人確係被告無誤，惟被告
    涉案經傳拘未到，嗣於95年10月27日經警緝獲，證人乙○○
    隨即於95年11月24日翻異改稱：叫伊撿彈殼之人係「阿彰」
    ，並非被告云云，且關於證人乙○○並要求證人丙○○翻供
    證稱叫渠等撿彈殼之人係「阿彰」，並非被告乙情，亦據證
    人丙○○於95年12月22日偵查中證述在卷，其並明確證稱：
    被告即為綽號「阿彰」之人，其可以確認在警詢指認叫伊撿
    彈殼之人即係被告等語，足見該2證人於警詢時之證述相較
    於嗣後乙○○在偵審中，及丙○○於原審及本院審理中所證
    ，具有特別可信之情形，應具有證據能力。
(二)次按被告以外之人於偵查中向檢察官所為陳述，除顯有不可
    信之情況者外，得為證據，同法第159條之1第2項定有明文
    。偵查中對被告以外之人（包括證人、鑑定人、告訴人、被
    害人及共同被告等）所為之偵查筆錄，或被告以外之人向檢
    察官所提之書面陳述，性質上均屬傳聞證據。惟現階段刑事
    訴訟法規定檢察官代表國家偵查犯罪、實施公訴，依法其有
    訊問被告、證人及鑑定人之權，證人、鑑定人且須具結，而
    實務運作時，檢察官偵查中向被告以外之人所取得之陳述，
    原則上均能遵守法律規定，不致違法取供，其可信度極高，
    職是，被告以外之人前於偵查中已具結而為證述，除反對該
    項供述得具有證據能力之一方，已釋明「顯有不可信之情況
    」之理由外，不宜以該證人未能於審判中接受他造之反對詰
    問為由，即遽指該證人於偵查中之陳述不具證據能力。本件
    證人丙○○於95年12月22日檢察官偵查中所為之證述（見95
    年度偵緝字第676號卷第75-78頁），其均未曾提及檢察官在
    偵查時有不法取供之情形，反對該項供述得具有證據能力之
    辯護人，亦未釋明上開供述有顯不可信之情況，依上說明，
    該證人於偵查中之證言自均具有證據能力。
(三)又證人、鑑定人依法應具結而未具結者，其證言或鑑定意見
    ，不得作為證據，刑事訴訟法第158條之3定有明文。本件證
    人丙○○、乙○○於92年5月16日檢察官偵訊中，因未經具
    結，此部分則應認不具有證據能力。
貳、認定犯罪事實之理由：
一、訊據上訴人即被告丁○○（下稱被告）矢口否認有於上揭時
    地持槍朝嘉年華KTV射擊之犯行，辯稱：伊雖然曾經前往嘉
    年華KTV唱歌，然不記得案發當天是否有到現場，伊並未曾
    持槍朝嘉年華KTV射擊云云。經查：
(一)被告於上開時地前往嘉年華消費時騎車離開，再行回抵持槍
    射擊離去後，又再返回現場央請丙○○、乙○○撿拾地上彈
    殼等事實，業據證人丙○○、乙○○迭於警詢、及證人丙○○於95年12月22日偵訊時證述綦詳，核與證人即嘉年華KTV
    之會計王麗娟於警詢及偵訊時證述之情節相符。
(二)雖證人丙○○於原審及本院審理時、及證人乙○○於95年11
    月24日偵查中、及於原審及本院審理時均翻異前詞改稱：當
    時叫伊撿彈殼的人是「阿彰」，並非被告云云。惟按證人之
    陳述有部分前後不符，或相互間有所歧異者，可能或因記憶
    淡忘、或因事後迴護被告、或因其他事由所致，究竟何者為
    可採，法院仍得本其自由心證予以斟酌，非謂一有不符或矛
    盾，即應認其全部均為不可採信；尤其關於行為動機、手段
    及結果等之細節方面，證人之證言，有時有予渲染之可能；
    然其基本事實之陳述，若果與真實性無礙時，則仍非不得予
    以採信（最高法院74年臺上字第1599號判例要旨、90年度臺
    上字第6078號判決要旨參照）；況認事採證、證據之取捨及
    證據證明力之判斷，俱屬事實審法院之職權，苟無違證據法
    則，自不能指為違法；是供述證據前後雖有差異或矛盾，事
    實審法院非不可本於經驗及論理法則，斟酌其他情形，作合
    理之比較，定其取捨；其就供述證據之一部，認為真實者，
    予以採取，亦非法則所不許。因之，證人供述之證據，前後
    縱有差異，事實審法院依憑證人前後之供述證據，斟酌其他
    證據，本於經驗法則與論理法則，取其認為真實之一部，作
    為論罪之證據，自屬合法（最高法院90年度臺上字第6943號
    判決要旨參照）。查：
  1.證人丙○○、乙○○於91年11月27日、同年月30日警詢時均
    明確證稱：伊等於91年11月23日晚間8時因幫朋友李孟佳慶
    生而前往嘉年華KTV，丁○○也有去，後來伊等2人陸續載喝
    醉的友人返家，至翌日凌晨2時許開車返回嘉年華KTV時，遇
    到丁○○騎機車在嘉年華KTV外面，他叫我們在地下幫忙撿
    彈殼，乙○○撿到1顆彈殼，丙○○撿到2顆彈殼等語（見警
    卷第1至12頁），且經警提示被告丁○○之照片，亦經證人
    丙○○及乙○○指認確實被告丁○○即為叫其等2人撿拾彈
    殼之人無誤，有指認照片2紙在卷可稽（見警卷第16、17 頁
    ）。而證人丙○○復於95年12月22日偵訊時具結證稱：「（
    91 年11月23日晚上，你是否去福興鄉○○村○○路163號之
    嘉年華KTV？）是。我大約是當晚8、9點過去的，…當天是
    要慶祝李孟佳生日」、「（丁○○是否也有過去嘉年華KTV
    ？）是。我前兩天回來，有聽乙○○說他最近來開庭的經過
    ，乙○○說丁○○被抓到了，要過來指認嘉年華KTV發生的
    事。乙○○跟我說叫我們撿彈殼的人是綽號阿彰（台語）的
    人，不是丁○○」、「（提示警卷所附丁○○照片）（是否
    就是丁○○？）是。我有簽名蓋印確認」、「（提示92年5
    月16日偵訊筆錄）有無意見？）我當時確實是這樣講沒錯」
    、「（要你幫他撿彈殼的那個人究竟是否丁○○？）是」、
    「（丁○○是否就是綽號阿彰？）是。其實在本案案發前我
    都叫丁○○叫阿彰，我不知道他的真實姓名，我是本件案發
    去分局作筆錄時才知道他叫做丁○○」、「（丁○○如何叫
    你們幫他撿彈殼？）94年11月23日晚上8點多我們一群人去
    嘉年華KTV，乙○○也有過去，…，這中間我離開好幾次載
    朋友回家，丁○○當天晚上11點多也有過去嘉年華KTV到我
    們的包廂，好像是李孟佳叫他過去的，後來我載林韋妘、李
    孟佳、乙○○在凌晨12點之前離開，要載一個朋友去臺中，
    我看到丁○○就去別的包廂了，我沒看到他離開嘉年華KTV
    。凌晨1、2點我又回來嘉年華KTV，我又載林韋妘、乙○○
    回來嘉年華KTV要找別的包廂的朋友要繼續唱歌，…，我車
    子剛到時下車到嘉年華KTV門口就看到丁○○騎機車過來，
    就叫我跟乙○○幫他找看地上有無彈殼，我跟乙○○還有丁○○3個人一起在地上找，丁○○也有下車找，我撿到2顆彈
    殼…我撿到2顆彈殼後就交給丁○○了，他拿了就騎車離開
    了沒說什麼」等語（第3580號偵緝卷第75、76頁），由上開
    證人丙○○及乙○○之證述，其等對於與何人於何時前往嘉
    年華KTV唱歌、何時返回嘉年華KTV、何人叫其等撿拾彈殼、
    拾獲彈殼之數量等情節均證述甚詳，其憑信性本即甚高，且
    該2證人經警提示被告照片，供彼等確認被告是否即為叫其2
    人撿拾彈殼之人，亦經證人丙○○及乙○○2人確認無誤並
    簽名在卷。況證人丙○○雖經證人乙○○勸其翻供改稱叫其
    等撿彈殼之人為「阿彰」，並非被告，然其於95年12月22日
    偵訊中仍明確具結證稱當時叫其撿拾彈殼之「阿彰」，確係
    於警詢時提示供其指認之照片中該人無誤等語，俱徵證人丙○○、乙○○於上開警、偵訊中之證詞較為可採。
  2.證人丙○○雖於原審及本院審理時翻異前詞證稱：當時叫伊
    撿拾彈殼的是「阿彰」，並非在庭之被告，「阿彰」比較黑
    ，骨架比較大，在法庭所見之被告比較瘦小等語。惟查，本
    件犯罪時間為91年11月間，距證人丙○○於原審及本院審理
    時之時間96年4月20日及97年1月9日業已將近5年及6年，被
    告於91年間年僅19歲，尚值青春期，青春期前後外貌之改變
    係屬正常，自難以5、6年間皮膚之黑白及外形之胖瘦而認證
    人丙○○於原審及本院審理時所指之「阿彰」確非本件之被
    告。況證人丙○○於原審審理時亦證稱：「阿彰」是伊小時
    候玩伴，伊讀國小3年級時，「阿彰」可能國小1 、2年級，
    伊小時候懂事時，就知道「阿彰」住在舊住址那裡，伊小時
    候住在鹿港中山路媽祖廟（即天后宮）旁，與「阿彰」住的
    地方差一條街而已，就在伊舊家正後面，走路2、3分鐘就到
    了，「阿彰」係在伊國小2年級約7、8、9歲時候搬走的等語
    ，並當庭繪製「阿彰」小時候所住之位置。而被告亦就讀洛
    津國小，較證人丙○○小1屆（證人丙○○為第50屆，被告
    丁○○係第51屆），出生時住在天后宮附近，距天后宮路程
    需轉2個彎，於被告8歲（當時證人丙○○亦為8歲）時搬家
    至鹿港鎮○○路44號該址，國中時又搬至現住之永春街111
    號該址乙情，亦經被告供認屬實，且有洛津國小回覆原審法
    院之96年4月25日0000000000號傳真函、及被告歷次遷移戶
    籍之資料在卷可稽。經核對證人丙○○所稱之「阿彰」及被
    告之各項資料，無論於年齡、就讀學校及就讀屆次、小時所
    住戶籍地址，遷徙搬家之時間均相符合，益見證人丙○○所
    稱之「阿彰」確實即為被告無誤。又證人丙○○於警詢即證
    稱：丁○○係伊從小未上學前即玩在一起之好朋友，2人並
    無仇恨，其特徵為眼睛很小且慣用左手，警方所提供之被告
    口卡相片，經伊當場指認被告即係叫伊幫忙找彈殼之人，而
    錄影帶中以左手持槍並開槍朝KTV射擊之男子，因被告丁○○穿著即係當天與伊在一起時之穿著，從頭到腳都是伊所熟
    悉的丁○○，且丁○○叫伊幫忙在現場撿彈殼，所以伊非常
    確認就是被告丁○○沒錯等語（見警卷第1至5頁），足見證
    人丙○○於原審及本院審理時所稱「阿彰」並非在庭之被告
    云云，顯係迴護被告之詞，不足採信。
(三)此外，並有現場照片10張、監視錄影帶翻拍照片6張及原審
    法院勘驗監視錄影帶之勘驗筆錄1份在卷可稽，復有遺留於
    案發現場之彈頭2顆、底火底座1顆扣案可資佐證，且該等扣
    案物經警送內政部警政署刑事警察局以「比對顯微鏡比對法
    」鑑驗，認：送鑑子彈彈頭2顆，認均係長約11MM直徑約9MM
    土造金屬彈頭，送鑑底火底座1顆，認為係已擊發玩具金屬
    彈殼之底火座，有內政部警政署刑事警察局92年1月23日刑
    鑑字第0910324008號槍彈鑑定書1份在卷可憑（見警卷第21
    至25頁）。該等扣案之彈頭及底火底座均係警方於案發現場
    查獲，是扣案之彈頭及底火底座，確為本案槍枝所擊發，並
    無疑義。至前述土造彈頭2顆及已擊發之底火底座1顆，究係
    由改造槍枝或制式手槍所擊發，雖未能扣得被告行為時所持
    用之槍枝以資比對，本於罪疑惟輕原則，當僅得認定被告丁○○當時係持可發射子彈而具有殺傷力之口徑9MM槍枝1支射
    擊子彈3發。另依槍擊後現場照片所示，被告丁○○持有該
    手槍擊發之子彈，既已射穿嘉年華KTV門口之玻璃大門，以
    一般經驗推斷，此種情形下之子彈自有足以進入人體之動能
    ，進而造成危害人之生命、身體，從而，本件槍枝及子彈均
    具有殺傷力，殆無可置疑。被告所辯，顯屬飾卸之詞，不足
    採信，事證明確，被告上開犯行，堪以認定，應予依法論科
    。
、論罪科刑部分
一、按被告丁○○於行為後，槍砲彈藥刀械管制條例部分條文業
    於94年1月26日經總統以華總一義字第09400010101號令修正
    公布，依中央法規標準法第13條之規定，應自公布日起算之
    第3日即同年月28日起發生效力。該條例經修正後，原第11
    條之條文已遭刪除，就未經許可，持有可發射子彈具有殺傷
    力槍枝行為之處罰，條次改列於第8條第4項，並將原法定刑
    「1年以上7年以下有期徒刑，併科新臺幣七百萬元以下罰金
    」，提高為「3年以上10年以下有期徒刑，併科新臺幣七百
    萬元以下罰金」，經比較新舊法之結果，修正後之槍砲彈藥
    刀械管制條例第8條之規定，均未較有利於被告，依95年7月
    1日新修正施行之刑法第2條第1項前段之規定，仍應適用修
    正前之該條例第11條第4項之規定論處。核被告所為，係犯
    修正前槍砲彈藥刀械管制條例第11條第4項之未經許可持有
    可發射子彈具有殺傷力之槍枝罪及同條例第12條（此部分未
    經修正，無庸為新、舊法比較）第4項之未經許可持有子彈
    罪。公訴意旨認被告係犯修正前槍砲彈藥刀械管制條例第10
    條第4項之未經許可，持有改造模型槍罪，尚有未洽，惟其
    基本事實同一，其起訴法條，應予變更。
二、被告行為後，刑法於94年2 月2 日修正公布、刑法施行法於
    95年6 月14日修正公布、罰金罰鍰提高標準條例於95年5 月
    17日修正公布，並均於95年7 月1 日施行，關於本案應適用
    之新舊法，茲論述如下：
(一)刑法第2條第1項規定，係規範行為後法律變更所生新舊法律
    比較適用之準據法，並非實體刑罰法律，自不生行為後法律
    變更之比較適用問題，於95年7月1日刑法施行後，應逕行適
    用刑法第2條第1項之規定，為「從舊從輕」之比較（最高法
    院95年5月23日第8次刑事庭會議決議第1點第1項參照）。
(二)刑法第11條雖於修正後增訂刑法於其他法律有「保安處分」
    之規定者，亦適用之，然此修正無關犯罪行為可罰性之變更
    ，亦應逕行適用新法第11條之規定。
(三)依刑法第2條第1項規定為新舊刑法比較時，應就罪刑有關之
    共犯、未遂犯、連續犯、想像競合犯、牽連犯以及累犯加重
    、自首減輕、暨其他法定加減原因、與加減例等一切情形，
    綜其全部之結果，而為比較，再適用有利於行為人之法律處
    斷，而不得一部割裂分別適用不同之新舊法（最高法院24年
    上字第4634號判例意旨、95年5月23日第8次刑事庭會議決議
    參照）。
(四)從刑附屬於主刑，除法律有特別規定者外，依主刑所適用之
    法律（最高法院95年5月23日第8次刑事庭會議決議第1點第5
    項參照）。
三、本案所涉及刑法部分之新舊法比較：
(一)想像競合犯：修正後刑法第55條想像競合之規定，雖增列但
    書關於科刑之限制，然此僅為法理之明文化，非屬法律之變
    更。
(二)法定罰金刑下限之變更：關於罰金之最低度刑部分，因刑法
    第33條第5款關於罰金最低度刑之規定，由「罰金：1 元以
    上」修正為「罰金：新臺幣1000元以上，以百元計算之」。
    經比較新、舊法結果，認應適用修正前刑法第33條第5款之
    規定，較有利於被告。
四、被告丁○○以一行為同時持有可發射子彈具有殺傷力之手槍
    及子彈，為一行為觸犯數罪名之想像競合犯，應從一重之未
    經許可持有可發射子彈具有殺傷力手槍罪處斷（最高法院74
    年度台上字第3400號判例意旨可資參照）。原審引據    刑
    事訴訟法第299條第1項前段、第300條，修正前槍砲彈藥刀
    械管  制條例第11條第4項、同條例第12條第4項，刑法第11
    條前段、第2條第1項、第55條規定，並審酌被告非法持有改
    造手槍，持槍向公眾得出入場所擊發數槍示威，對於他人安
    全所造成之威脅及對社會治安之危害均匪淺，惡性重大，暨
    考量其犯罪之動機、目的、手段、素行、生活狀況、智識程
    度，否認犯行，態度不佳等一切情狀，量處有期徒刑2年10
    月、併科罰金新台幣6萬元，及依刑法第42條第3項諭知罰金
    易服勞役之折算標準（新法第42條關於易服勞役之規定，修
    正其折算標準及期限，新法施行後，應依第2條第1項之規定
    ，適用最有利於行為人之法律《按關於易服勞役之部分，參
    酌最高法院95年度第8次刑事庭會議決議，並未敘明該部分
    應與罪刑有關之共犯、未遂犯、想像競合犯、牽連犯、連續
    犯、結合犯，以及累犯加重、自首減輕暨其他法定加減原因
    （如身分加減）與加減例等一切情形，綜合而為比較，依明
    示其一排除其餘之法理，易刑處分與定應執行刑部分自不在
    此綜合比較之範圍》。比較修正前後之易服勞役折算標準，
    修正前之折算標準顯然較不利於被告《折算後之服勞役日數
    較多》；雖修正後刑法第42條將易服勞役之最長期限從6個
    月延長為1年，然本案罰金新臺幣6萬元，縱依修正後最低之
    折算標準即新臺幣1000元折算，易服勞役之日數亦僅60日，
    尚未超過6個月，比較新舊法之結果，應依刑法第2條第1項
    但書，適用修正後之刑法第42條第3項前段規定，定其折算
    標準）。並以被告所持不明廠牌型號可發射子彈具有殺傷力
    之口徑9MM槍枝1支，為違禁物，雖未扣案，然並無證據證明
    業已滅失，依修正前刑法第38條第1項第1款規定宣告沒收。
    復予敘明扣案之直徑9MM土造金屬彈頭2顆及底火底座1 顆，
    均已喪失子彈之效能，不再具有殺傷力，已非違禁物，無庸
    為沒收之宣告。核原審就證據方法之採認雖與本院稍有歧異
    （即就證人乙○○、丙○○於92年5月16日未經具結之證述
    ，應屬無證據能力部分），然就被告犯行之論罪科刑及認事
    用法並無違誤，量刑亦屬妥適，被告徒執陳詞否認犯行指摘
    原判決不當，殊非可採，其上訴為無理由，應予駁回。至證
    人乙○○、丙○○於原審及本院審理中之不實供證，是否涉
    犯偽證罪嫌，應由檢察官另為偵查處理，併此敘明。
據上論結，應依刑事訴訟法第368條，判決如主文。
本案經檢察官戊○○到庭執行職務。
中    華    民    國    97    年    2     月    13    日
            刑事第十庭    審判長法  官  林  照  明
                                法  官  郭  瑞  祥
                                法  官  林  欽  章
上列正本證明與原本無異。
如不服本判決應於收受送達後10日內向本院提出上訴狀，其未敘
述上訴之理由者並得於提起上訴後10日內向本院補提理由書（均
須按他造當事人之人數附繕本）。
                                書記官  許  哲  禎
中    華    民    國    97    年    2     月    15    日
修正前槍砲彈藥刀械管制條例第11條第4項：
未經許可，持有、寄藏或意圖販賣而陳列第一項所列槍砲者，處
1年以上7年以下有期徒刑，併科新台幣700萬元以下罰金。
槍砲彈藥刀械管制條例第12條第4項：
未經許可，持有、寄藏或意圖販賣而陳列子彈者，處 5 年以下有
期徒刑，併科新台幣 300 萬元以下罰金。


司法院資訊處製作；財團法人民間司法改革基金會備份。
